臺灣新北地方法院刑事判決
110年度易字第359號
公  訴  人  臺灣新北地方檢察署檢察官
被      告  趙欣瑜



選任辯護人  翁偉倫律師 
            王雅芳律師
上列被告因詐欺案件，經檢察官提起公訴（109年度偵字第37303
號），本院判決如下：
    主  文
趙欣瑜無罪。
    理  由
一、公訴意旨略以：被告趙欣瑜能預見將金融機構帳戶之金融卡
    、密碼提供予不熟識之人使用，可能遭詐騙集團作為詐欺取
    款之工具，竟仍基於幫助他人詐欺取財之不確定故意，於民
    國109年7月16日18時22分許，在新北市○○區○○街00號全家便
    利商店新莊仁義店內，將其所開立之中華郵政帳戶帳號0000
    0000000000號帳戶之金融卡，以超商店到店之運送方式，寄
    送與真實姓名年籍不詳之成年人及其所屬之詐騙集團使用，
    並以通訊軟體LINE告知對方其上揭帳戶之金融卡密碼。嗣上
    開詐騙集團成員取得被告前揭中華郵政帳戶之金融卡暨密碼
    等後，即與其所屬之詐騙集團其他成員共同基於意圖為自己
    不法所有之犯意聯絡，於109年7月18日21時20分，以電話號
    碼(00)0000-0000號撥打電話給告訴人李思湄，佯以MOMO購
    物網客服人員名義稱：要依指示解除錯誤付款，再於109年7
    月18日21時42分，以電話號碼（04）0000-0000撥電話給告
    訴人，佯以臺中郵政總局風控室徐主任名義稱：只要提供銀
    行資料確認後就會止付，致告訴人陷於錯誤，而依該詐騙集
    團成員指示，於如附表所示之匯款時間，將如附表所示之匯
    款金額，匯至上開中華郵政帳戶內，旋遭提領一空。嗣其驚
    覺受騙，報警處理，始為警循線查悉上情。因認被告涉犯刑
    法第30條第1項前段、第339條第1項之幫助詐欺取財罪嫌云
    云。
二、按犯罪事實應依證據認定之，無證據不得認定犯罪事實；不
    能證明被告犯罪，應諭知無罪之判決，刑事訴訟法第154條
    第2項、第301條第1項分別定有明文。次按檢察官對於起訴
    之犯罪事實，應負提出證據及說服之實質舉證責任。倘其所
    提出之證據，不足為被告有罪之積極證明，或其指出證明之
    方法，無法說服法院以形成被告有罪之心證者，應貫徹無罪
    推定原則，刑事妥速審判法第6條定有明文。
三、檢察官認被告涉犯上開罪嫌，無非係以被告於警詢及偵查中
    之供述、證人即告訴人於警詢時之證述、被告之LINE對話紀
    錄、苗栗縣警察局苗栗分局鶴岡派出所受理刑事案件報案三
    聯單、受理各類案件紀錄表、內政部警政署反詐騙諮詢專線
    紀錄表、受理詐騙帳戶通報警示簡便格式表、被告上開中華
    郵政帳戶之客戶基本資料、交易往來明細、告訴人手機通話
    記錄截圖各1份、網路銀行匯款單照片4張為其主要論據。
四、訊據被告堅詞否認有何上開犯行，辯稱：我是因為要整合負
    債申請貸款才交出帳戶等語，選任辯護人另為其辯護稱：被
    告係被動接收到極類似銀行名稱之「遠東大優貸」邀約貸款
    簡訊，並主動告知本身貸款情形表明欲轉貸，且依指示回復
    相關貸款審核資訊經審核，並獲對方表示係合法公司，方提
    供帳戶，且被告交出帳戶中，尚有其當時之薪資轉帳帳戶，
    可見其主觀認知僅係短暫交由對方辦理貸款相關事宜，並無
    幫助詐欺之認識或容認故意等語。經查：
  ㈠被告於上開時間，將其上開郵局帳戶連同其名下富邦、華南
    、玉山、聯邦等帳戶之提款卡以超商店到店之方式一併寄給
    他人，其後告訴人因上開緣由遭詐欺匯款至上開郵局帳戶等
    節，業據被告供承不諱，核與證人即告訴人於警詢時之證述
    相符，並有苗栗縣警察局苗栗分局鶴岡派出所受理刑事案件
    報案三聯單、受理各類案件紀錄表、內政部警政署反詐騙諮
    詢專線紀錄表、受理詐騙帳戶通報警示簡便格式表、金融機
    構聯防機制通報單、轉帳交易明細、交易通知、行動銀行轉
    帳通知、通話記錄（告訴人部分）、中華郵政股份有限公司
    109年8月20日函暨開戶資料、客戶歷史交易清單、被告與對
    方LINE通訊軟體截圖各1份附卷可稽，此部分事實，首堪認
    定。
  ㈡按交付金融帳戶而幫助詐欺罪之成立，必須幫助人於行為時
    ，明知或可得而知，被幫助人將會持其所交付之金融帳戶，
    作為利用工具，向他人行詐，使他人匯入該金融帳戶，而騙
    取財物；反之，如非基於自己自由意思而係因遺失、被脅迫
    、遭詐欺等原因而交付者，因交付金融帳戶之人並無幫助犯
    罪之意思，亦非認識收受其金融帳戶者將會持以對他人從事
    詐欺取財，則其單純受利用，尚難以幫助詐欺取財罪責相繩
    。具體而言，倘若被告因一時疏於提防、受騙，輕忽答應，
    將其帳戶金融卡及密碼交付他人，不能遽行推論其有預見並
    容任詐欺取財犯罪遂行的主觀犯意，最高法院108年度台上
    字第115號判決參照。本件被告係接獲內容為「遠東大優貸 
    個人信貸/創業貸款 50萬月付6763元 信用瑕疵 協商無薪轉
    勞保 可協助辦理 免費諮詢專線↓LINE：a168866」之簡訊，
    進而與對方聯繫乙節，有被告及辯護人提出手機簡訊畫面1
    份在卷可參（見偵卷第69頁），被告與對方聯繫後之對話略
    以：「（被告）問你！我目前有以下信貸1.匯豐銀行22.5萬
    ，已正常繳款近一年2.政府紓困貸款十萬，這個月是拿到的
    第二個月如果我要申請你的50萬，來沖銷這22.5萬跟10萬有
    沒有可能這麼做？」、「（對方）你好」、「（對方）可以
    的」、「（對方）姓名： 手機號碼： 銀行方面有無欠款 
    貸款 信用卡： 有無呆帳或遲繳： 從事的行業 做多久了：
     每個月收入金額： 每個月幾號領薪 有無薪轉： 上班時間
    ： 目前婚姻狀況： 身分證字號： 出生年月日： 戶籍地址
    ： 居住地址： 公司統編： 公司地址： 有開戶過的銀行有
    那幾家： 有無開通手機銀行或網路銀行： 需要貸款金額 
    做什麼用途：」、「（對方）先幫我填寫一下 填寫好傳給
    我 馬上幫你找適合的方案」、「（被告）傳送填寫文件翻
    拍照片」、「（對方）信貸是哪一家銀行的」、「（被告）
    匯豐22.5/富邦的是紓困的十萬」、「（對方）每個月幾號
    繳款 繳款方式 繳款金額」、「（被告）每個月十號繳款，
    直接扣匯豐的網路銀行，我將錢轉進去」、「（被告）富邦
    的還不用繳」、「（對方）目前從事什麼行業」、「（被告
    ）電子」、「（對方）薪轉是哪一家銀行」、「（被告）業
    助」、「（被告）富邦」、「（對方）需要貸款多少金額」
    、「（被告）看你能申請多少，我看你50萬每月不到七千。
    我現在光32萬每月要近八千」、「（對方）了解」、「（對
    方）明天審核下來後我在留言給你」、「（被告）好，謝謝
    」、「（對方）趙小姐你好 審核有下來了」、「（對方）
    稍等我回到公司馬上跟你聯繫」...「（對方）拍照的資料 
    雙證件正反面 華南 聯邦 玉山 富邦 國泰存摺封面+金融卡
    」、「（對方）準備的資料 雙證件正反面影印本 華南 聯
    邦 玉山 富邦 國泰存摺封面影印本 華南 聯邦 玉山 富邦 
    國泰金融卡正卡 需要到atm列印餘額明細 裡面餘額不要超
    過1000元 需要買一個牛皮紙袋」等語，亦有被告與對方LIN
    E通訊軟體截圖1份附卷可佐，足見被告及辯護人辯稱被告係
    為申辦轉貸方交出上開帳戶之提款卡乙節，尚非全然無據。
    又依該對話內容可知被告並非約定對價出售或出借帳戶，此
    與一般詐欺集團詐欺他人帳戶作為詐欺工具之情形相符，是
    被告主觀上有無幫助詐欺之犯意，並非無疑。參以被告於偵
    查中自承係二專畢業，所學為資訊管理等語（見偵卷第56頁
    ），可見其並非法律或金融相關專業，且其先前並無任何論
    罪科刑紀錄，亦有臺灣高等法院被告前案紀錄表1份在卷足
    稽，堪認其僅係單純之職業婦女，則其能否識破上開對話之
    他方刻意以貸款為由詐欺其帳戶之技倆，誠非無疑。尤以被
    告同次交付之富邦帳戶，係其當時所任職公司之薪轉帳戶乙
    節，亦有台北富邦商業銀行股份有限公司北新莊分行109年1
    2月1日函暨交易明細、開戶資料各1份附卷可參（見110年度
    偵字第9080號卷第81至89頁），更足徵被告確實有誤信辦理
    轉貸而交出前開帳戶提款卡之可能。是本件尚難排除被告係
    因受騙而交付上開帳戶，依前開說明，自不能遽謂被告應負
    幫助詐欺取財之罪責。
  ㈢被告與詐欺集團之對話中雖曾提及「（被告）還有，包裝我
    知道，我也會配合，但是應該不會有什麼法律責任吧！」、
    「（對方）不會的」、「（對方）我們公司都是合法的公司
    」、「（被告）好喔。那明天給你，照片用電子檔，我晚上
    拍了賴給你」等語，有前開被告與對方LINE通訊軟體截圖1
    份附卷可稽，被告對於所謂「包裝」一語之認知，於警詢、
    偵查及本院準備程序歷次供述不一，固有未盡誠實之處，惟
    衡諸常情，被告當時主觀上既認知係透過非銀行之業者辦理
    轉貸，則所謂「包裝」應指以虛假之金流製造帳戶內有固定
    收入或資金活絡之假象，藉以提高向銀行貸得款項之機會，
    然即便被告主觀上當時有此認知，亦未必會認知該金流即為
    詐欺或其他犯罪所得，或有認被告此時亦有詐欺銀行之犯意
    ，惟詐欺銀行係基於詐欺正犯之故意，與起訴意旨幫助詐欺
    之未必故意有別，且於此情形被告雖有可能具詐欺銀行之故
    意，惟其僅交出帳戶與他人，犯罪根本未至著手階段，並無
    任何罪責可言，自不能以此反推被告具有幫助詐欺之未必故
    意。是本件尚無從以被告有上開法律責任之質疑，逕謂被告
    應負幫助詐欺取財之罪責。又被告本次既非直接透過銀行辦
    理貸款，自無從以其先前曾向銀行貸款之經驗，論斷其本次
    交出帳戶不合常情，併此敘明。
  ㈣從而，檢察官提出之上開證據，尚無法證明被告確有幫助詐
    欺之犯行，依罪證有疑利於被告原則，自應為有利於被告之
    認定。
五、綜上所述，檢察官提出之證據，不足以證明被告確有公訴意
    旨所指之上開犯行。此外，依本院調查所得之證據，亦不足
    以形成被告有罪之心證，揆諸前開規定，不能證明被告犯罪
    ，應為被告無罪之諭知，以昭審慎。
六、至臺灣新北地方檢察署110年度偵字第2966號、第9080號移
    送併辦部分，因本案起訴部分應為無罪判決之諭知，是上開
    移送併辦部分即與本案無想像競合犯之裁判上一罪關係，應
    退由檢察官另為適法之處置，附此敘明。
據上論斷，應依刑事訴訟法第301條第1項，判決如主文。
本案經檢察官張勝傑提起公訴，檢察官秦嘉瑋到庭執行職務。
中    華    民    國   111    年    2     月    23    日
                  刑事第十二庭  審判長法  官  陳正偉
                                      法  官  鄭淳予
                                      法  官  陳志峯
以上正本證明與原本無異。
如不服本判決應於收受送達後20日內向本院提出上訴書狀，並應
敘述具體理由；其未敘述上訴理由者於上訴期間屆滿後20日內向
本院補提理由書（均須按他造當事人之人數附繕本）「切勿逕送
上級法院」。
                                      書記官  喻誠德
中    華    民    國   111    年     2    月    23    日
附表：
編號 匯款時間 金額（新臺幣） 備註 1 109年7月18日下午10時29分 4萬9,989元  2 109年7月18日下午10時30分 4萬9,991元  3 109年7月18日下午10時34分 3萬4,007元  4 109年7月18日下午10時44分 7,013元